臺灣臺南地方法院交通事件裁定　　　　 94年度交聲字第123號
移送機關　交通部公路總局嘉義區監理所台南監理站
受處分人
即異議人　甲○○
上列受處分人因違反道路交通管理處罰條例案件，對於交通部公
路總局嘉義區監理所台南監理站民國94年3月17日所為之裁決處
分（處分案號：嘉監南字第裁74─KAD222956號），聲明異議，
本院裁定如下：
    主  文
異議駁回。
    理  由
一、聲明異議意旨略以：受處分人即異議人甲○○於民國93年12
    月24日，駕駛車牌號碼YY─7863號自小客車，沿台一線行駛
    快到與台一丁路口時，該路口係Ｔ型路口，並有左轉專用號
    誌及專用道，當時號誌燈為綠燈直行，異議人先直行行駛在
    中間車道，因欲在該路口左轉彎，就打左方向燈駛入內側左
    轉待轉車道，等到左轉號誌燈亮起，並通過停止線時，左方
    向燈均亮著，後因方向盤轉動，致方向燈歸位，並因在轉彎
    時注意路況，而未注意到何時歸位，因而遭警指稱異議人未
    打方向燈，但異議人從中間車道打左方向燈駛入左轉待轉車
    道，並至左轉號誌燈亮起，左方向燈都是亮著，直到轉彎因
    方向盤轉動而歸位，是異議人從開始就遵守交通號誌燈指示
    行駛，卻因員警觀看角度不同，而誤認未打方向燈，當時異
    議人亦據理力爭，但因不想變成妨害公務而簽名。從而，異
    議人不服原裁處，而提起本件異議。
二、按汽車駕駛人轉彎時，有在轉彎或變換車道前，未使用方向
    燈者，處（銀元）2百元以上6百元以下（即新台幣6百元以
    上1千8百元以下）罰鍰，並記違規點數1點，道路交通管理
    處罰條例第48條第1款及第63條第1項第1款分別定有明文。
三、經查：
  (一)本件受處分人即異議人甲○○於93年12月24日凌晨0時30分
    許，駕駛車牌號碼YY─7863號自小客車，沿台一線行駛，行
    經該路與台一丁路口左轉彎時，有於轉彎前未使用方向燈之
    違規行為，經警攔停並當場告知異議人違規事實而製單舉發
    等情，有雲林縣警察局雲警交字第KAD222956號舉發違反道
    路交通管理事件通知單、雲林縣警察局94年3月11日雲警交
    字第0940002807號書函、及現場照片3張等附卷可稽。
  (二)證人即執行勤務舉發本違規事件之雲林縣警察局交通警察隊
    警員葉良彬於本院調查時到庭具結證稱：「（問：本件是否
    你告發的，情形如何？）是我告發的，當時我是在台一線與
    台一丁路口執行路權取締勤務，我們當時的取締重點是在告
    發轉彎時未打方向燈，我當時是站在該路口統一超商前執行
    勤務，我見異議人的自小客車沿台一線行駛到與台一丁路口
    時，台一線有左轉專用號誌及專用道，但我當時是負責開單
    的，實際執行的是張昆源，所以實際的狀況我不是很清楚」
    等語。證人即執行勤務舉發本違規事件之雲林縣警察局交通
    警察隊警員張昆源亦於本院調查時結證稱：「是我告發的，
    當時我與葉良彬是在台一線與台一丁路口執行路權取締勤務
    ，我們當時的取締重點是在告發轉彎時未打方向燈，我們當
    時是站在該路口統一超商前執行勤務，我見異議人的自小客
    車沿台一線行駛到與台一丁路口時，因當時是晚上凌晨，我
    見異議人的車子左轉進入路口時就沒有打方向燈，也就是異
    議人的自小客車出台一線的停止線時就沒有打方向燈了，至
    於異議人的車子有無先在該路口停等我就不清楚了，又當時
    是晚上12時多，有無打方向燈是很明顯的，因為方向燈會閃
    動，所以我不可能有誤判的情形，也就是從我所站的位置看
    到台一線的該路口的情形下，異議人的車子出來時就沒有打
    方向燈了，且一直到我們攔停為止都沒有打方向燈」等語。
    且參諸執勤警員係依法執行公務，與異議人並不相識，素無
    怨隙，苟非實情，自無須恣意誣攀之理；況警員執行公務本
    身即受行政懲處責任之監督，到庭具結作證更以刑罰擔保其
    真實性，應無甘冒行政懲處及刑法偽證罪責任而刻意誣陷之
    必要，應可信賴警員葉良彬、張昆源前開陳證為真實。
  (三)異議人雖辯稱：伊從台一線中間車道打左方向燈駛入左轉專
    用車道，至左轉號誌燈亮起，左方向燈都是亮著，可能因左
    轉彎時轉動方向盤致方向燈歸位，所以警察才誤為伊沒有打
    方向燈云云。惟按法院受理交通異議案件，乃是對於交通舉
    發行政處分審查其是否違法，本質上屬於行政爭訟過程，與
    普通法院審理刑事案件之原則不同。其舉證責任之原理，非
    如刑事案件中，應超越任何合理懷疑始可為有罪判決者之嚴
    格程度。其舉證責任之原理，應與民事訴訟相類似，除有特
    別規定外，基本上準用民事訴訟法，由國家機關與人民二造
    ，各自履行其主觀之舉證責任，在過程中各自提出證據；若
    窮盡各種證據方法，待證結果仍有不明時，則由客觀之舉證
    責任危險分配原則，決定國家機關與人民二造何人應受敗訴
    危險。此參酌行政訴訟法第136條規定準用民事訴訟法第277
    條自明。查原裁決機關交通部公路總局嘉義區監理所台南監
    理站，裁決異議人甲○○轉彎未使用方向燈，乃引據舉發單
    為證。而舉發本件違規事件之雲林縣警察局員警張昆源，就
    本件如何查獲並舉發之經過，亦於本院調查時到庭陳證無訛
    ，已如前述，並就異議人駕車行經台一線與台一丁路口左轉
    彎時，有左轉彎未使用方向燈，經警方攔停並告知其違規事
    實再掣單舉發等本件違規情節均證述明確，且警員張昆源本
    身直接見聞異議人所駕之自小客車有轉彎未使用方向燈之事
    實經過，對事實最為明瞭，又經以行政及刑事責任擔保其真
    實性，是綜合認定證人張昆源其陳述為可採信。又異議人就
    其指稱舉發員警舉發有誤乙節，既未提出確實證據以供調查
    ，且經核亦無任何證據，足資證明本件執勤警員確有捏造事
    實違法取締之情事。是異議人所辯上情，顯係事後避責之詞
    ，不足採信。綜上，異議人於前述時、地，駕駛上開自小客
    車，有轉彎時未使用方向燈之違規行為，應可認定。
四、綜上所述，本件受處分人即異議人甲○○於上述時、地，駕
    駛前開自小客車，沿台一線行駛左轉台一丁線時，有轉彎前
    未使用方向燈之違規事實，既可認定，則移送機關即交通部
    公路總局嘉義區監理所台南監理站據此引用前開道路交通管
    理處罰條例第48條第1項及第63條第1項第1款等規定，並參
    酌違反道路交通管理事件統一裁罰基準表之相關內容，而裁
    處異議人罰鍰新台幣9百元，並記違規點數1點，於法並無不
    當。從而，本件異議人之異議，為無理由，應予駁回。
五、據上論斷，應依道路交通案件處理辦法第19條，裁定如主文
    。
中　　華　　民　　國　　94　　年　　4 　　月　　27　　日
                  交通法庭  法　官  洪榮家
以上正本證明與原本無異。
如不服本裁定應於送達後5日內向本院提出抗告狀（應附繕本）
。
                            書記官  陳志德
中　　華　　民　　國　　94　　年　　4 　　月　　27　　日
